臺灣臺北地方法院刑事判決　　　　　　　 96年度易字第745號
　　公　訴　人　臺灣臺北地方法院檢察署檢察官
　　被　　　告　乙○○
上列被告因加重竊盜等案件，經檢察官提起公訴（九十六年度偵
字第五二二六號），本院判決如下：
    主    文
乙○○於夜間侵入住宅竊盜，未遂，處有期徒刑月，如易科罰
金，以新臺幣壹仟元折算壹日。又未指定犯人，而向該管公務員
誣告犯罪處有期徒刑月，如易科罰金，以新臺幣壹仟元折算壹
日。應執行有期徒刑伍月，如易科罰金，以新臺幣壹仟元折算壹
日。
    犯罪事實
一、乙○○意圖為自己不法之所有，於民國九十六年一月三日凌
    晨三時五十五分許，屬於日落後之夜間時分，騎乘其所持有
    車號ＥＡＮ－三四八號輕機車，至甲○○位於臺北市○○區
    ○○路二段十五之一號住處，到達該處後，即以自備鑰匙（
    未扣案）開啟該住宅之鐵門門鎖，未經甲○○之同意，侵入
    上開住宅，開始搜尋財物，著手實施竊盜之際，即為當時在
    客廳假寐之甲○○發現，乙○○隨即逃離現場，並將上開輕
    機車遺留在現場。
二、又乙○○明知其所持有之車號ＥＡＮ－三四八號輕機車係其
    於上揭時間遺留在前述偷竊地點，並未遺失，竟於九十六年
    一月三日下午七時四十分許，未指定犯人，以虛構不實之「
    機車遭竊」之事由，至該管公務員即臺北市政府警察局中正
    第一分局忠孝東路派出所報案，誣告不特定人涉犯竊盜罪。
    嗣為警調閱案發地點之監視錄影機攝得案發當時之畫面，循
    線查知前情。
三、案經臺北市政府警察局中正第一分局移送臺灣臺北地方法院
    檢察署檢察官偵查起訴。
    理    由
一、證據能力：
    按被告以外之人於偵查中向檢察官所為之陳述，除顯有不可
    信之情況外，得為證據。又證人依法應具結而未具結者，其
    證言不得作為證據，刑事訴訟法第一百五十九條之一第二項
    、第一百五十八條之三分別定有明文。查被害人即證人甲○○於檢察官偵查時所為之證述，雖屬於被告以外之人於審判
    外之陳述，惟檢察官命其等於證述前加以具結（偵查卷第四
    十五結文參照），且其所為之證述，客觀上無顯不可信之情
    況，證人馬麗華於檢察官偵查時之證述乃具有證據能力。
二、證據之認定：
    訊據被告矢口否認有何竊盜及誣告之犯行，辯稱：我是保全
    人員，我可以提出值班表證明案發當時我正在工地值夜班，
    不可能到案發現場偷東西，監視器畫面裡的人不是我，我當
    天是穿黑褲子的制服，而且我的上開機車確實不見了，所以
    我才去報警云云，經查：
  (一)證人甲○○於檢察官偵查及本院審理時證稱：九十六年一月
    三日凌晨三點許，我在住家客廳準備要睡覺，當時客廳還是
    有開燈，我也還帶著隱形眼鏡，在被告還沒進屋內我就聽到
    一些聲音，後來被告真的有進來，被告看到我，說了一句我
    聽不懂的話，被告說話的口音，跟被告回答檢察官問題的口
    音一樣，有閩南語之口音，而且我與被告正面相遇，被告的
    身高、外型、五官特徵都與當時闖入我家的人相符，而且我
    在當日凌晨一點多時，還沒看到上開機車停在我家，一直到
    被告奪門而出，我追出去才看到這部機車。在警察局指認時
    ，警察沒有先讓我見到被告，而是先拿十幾位照片給我指認
    ，但都不符合，後來又提出六張照片給我指認，我一眼就認
    出第四個（被告）是當時闖入我家的人，照片上五官及臉型
    比較年輕，但和我現場我看到的是一致等語（偵查卷第四十
    一頁至第四十四頁訊問筆錄、本院九十六年五月八日審判筆
    錄參照），是依證人甲○○之供述，其與被告正面相遇，對
    於被告之外型、臉部五官、聲音均記憶清楚，且本院觀諸被
    告於審理時言談間之音調，其聲音之音質確實較一般人特殊
    ，證人甲○○乃對其聲音印象深刻並不違常情，且證人甲○○於警局指認時，在證人甲○○尚未見到被告前，員警係提
    供多張照片供證人甲○○指認，上開指認過程，程序上並無
    不合規定之情事，又證人甲○○與被告並不認識，亦無嫌隙
    ，當無故意誣陷被告之可能，足認證人甲○○之指認及作證
    之供述，可信性極高，被告確實在上開時地進入證人甲○○
    之住處偷竊，嗣經發現逃逸而偷竊未遂。
  (二)證人丙○○雖於本院審理時證稱：被告於案發當時，正在值
    班，值班時間自九十六年一月二日到九十六年一月三日上午
    七時，如同被告所提出之值班表，工地內有重要之建材，被
    告不可能翹班離開現場，但是當日我沒有到現場工地查勤等
    語（本院同上審判筆錄參照），惟證人丙○○於當日凌晨並
    未到被告值班之工地查勤，且被告值班的工地位於臺北市○○路靠近金山南路一帶，而證人甲○○之住家位於臺北市○○路○段十五號之一，上開二址均靠近濟南路一帶之東門市
    場附近，具有相當接近的地緣關係，短時間快速往返上開二
    地，並非不可能之情事，是證人丙○○之證述及被告所提出
    值班表無法直接、明確證明被告在案發時間確實在值班之工
    地，無法為被告有利之認定。
  (三)至於被告辯稱：偵查卷所附監視畫面所呈現之人並非其本人
    ，其當天係著制服為黑色褲子，本院依該監視器畫面，由於
    拍攝之距離過遠，就臉部五官確實無法辨識是否確為被告，
    惟畫面裡人物之髮型確實與被告相符，又畫面所呈現之人雖
    穿著淺色衣褲，但由於監視器畫面畫質並不清晰、顏色色度
    之呈現亦不準確，畫面所呈現顏色與真實情況是否具有色差
    亦有疑問，況且，亦無法排除被告為避免遭人一眼認出其保
    全人員之身分而將身上制服換下再加以行竊之可能，是上開
    監視器畫面所拍攝之對象確實為被告，應可認定，被告上開
    所辯，顯不可採。
  (四)再者，被告明知上開機車為其所騎乘至案發地點偷竊，惟遭
    發現逃逸，無法及時將其機車其走，而放置於該地，並未遺
    失，竟仍於九十六年一月三日下午七時四十分許，未指定犯
    人，以虛構不實之「機車遭竊」之事由，至該管公務員即臺
    北市政府警察局中正第一分局忠孝東路派出所報案，誣告不
    特定人涉犯竊盜等情，此亦有被告之報案筆錄偵查卷第十九
    頁調查筆錄參照），及臺北市政府警察局中正第一分局車輛
    遺失電腦輸入單（偵查卷第二十一頁參照）在卷足憑，被告
    雖以前詞置辯，然證人甲○○從未見過被告，何以由照片中
    一眼即認出被告，又「正巧」被告所失竊之機車「突然」在
    凌晨三時許出現在甲○○之家門前，此皆足以認定該機車係
    由被告騎乘至證人甲○○之家門口前停放，其明知機車並未
    失竊卻仍向該管員警報案，足認被告確有誣告之犯行。
  (五)綜上所述，本件事證明確，應予依法論科。
三、論罪科刑法條之適用：
  (一)被告雖已著手竊盜行為之實施，惟尚未竊盜得手即遭被害人
    甲○○發現無法繼續偷竊而逃逸，應屬未遂行為，是犯罪事
    實欄一部分所為，係犯刑法第三百二十一條第二項、第一項
    第一款之夜間侵入住宅竊盜未遂罪。犯罪事實欄二之部分，
    係犯刑法第一百七十一條第一項之誣告罪。被告所犯上開二
    罪，罪名有異，犯意各別，應予分論併罰。被告著手竊盜犯
    行之實施而未遂，應依刑法第二十五條第二項之規定減輕其
    刑。
  (二)爰審酌被告犯罪之手段、所生危害，及犯罪後否認坦承犯行
    暨其智識程度等一切情狀，各量處如主文所示之刑，並均諭
    知易科罰金之折算標準，並定其應執行之刑。
  (三)被告犯罪所用之鑰匙並未扣案，依卷內證據無法認定仍尚存
    在，未免沒收之困難，爰不予宣告沒收。
據上論斷，應依刑事訴訟法第二百八十四條之一、第二百九十九
條第一項前段，刑法第三百二十一條第一項第一款、第一百七十
一條第一項、第二十五條第二項、第四十一條第一項前段、第二
項、第五十一條第五款，判決如主文。
本案經檢察官永欽到庭執行職務
中　　華　　民　　國　　96　　年　　5 　　月　　29　　日
　　　　　　　　　刑事第九庭    法　官　葉珊谷
以上正本證明與原本無異。
如不服本判決，應於判決送達後10日內，向本院提出上訴狀。
　　　　　　　　　　　　　　　　書記官　顏淑華
中　　華　　民　　國　　96　　年　　5 　　月　　29　　日
附錄本案論罪科刑法條全文：
中華民國刑法第一百七十一條：
未指定犯人，而向該管公務員誣告犯罪者，處一年以下有期徒刑
、拘役或三百元以下罰金。
未指定犯人，而偽造、變造犯罪證據，或使用偽造、變造之犯罪
證據，致開始刑事訴訟程序者，亦同。
中華民國刑法第三百二十一條：
犯竊盜罪而有左列情形之一者，處六月以上、五年以下有期徒刑
：一於夜間侵入住宅或有人居住之建築物、船艦或隱匿其內而犯
之者。
二  毀越門扇、牆垣或其他安全設備而犯之者。
三  攜帶兇器而犯之者。
四  結夥三人以上而犯之者。
五  乘火災、水災或其他災害之際而犯之者。
六  在車站或埠頭而犯之者。
前項之未遂犯罰之。
